臺灣彰化地方法院民事判決
111年度簡上字第36號
上  訴  人  李政育  
被上訴人    蘇煌吉  

上列當事人間請求損害賠償事件，上訴人對於民國110年11月30
日本院彰化簡易庭第一審判決（110年度彰簡字第365號），提起
上訴，本院於111年6月13日言詞辯論終結，判決如下：
　　主　　　文
上訴駁回。
第二審訴訟費用由上訴人負擔。　　
    事實及理由
壹、程序方面
　　上訴人經合法通知，未於言詞辯論期日到場，核無民事訴訟
    法第386條所列各款事由，爰依被上訴人之聲請，由其一造
    辯論而為判決。
貳、實體方面　　
一、被上訴人主張：上訴人於民國109年5月20日夜間接到訴外人
    陳煒穎電話，受邀去彰化縣○○鎮○○路000號旺佶交通有限公
    司（下稱旺佶公司）停車場，上訴人遂應允前往；嗣陳煒穎
    、被上訴人及其等雇主王仁昌、張哲億在旺佶公司停車場就
    被上訴人停車妨害陳煒穎出入之事談判時，上訴人因見被上
    訴人與陳煒穎起口角，即基於傷害之犯意，於同日晚上11時
    41分許持長條木板毆打被上訴人，導致被上訴人受有頭皮撕
    裂傷、腦震盪及左手手肘擦傷等傷害（下稱本件事故），並
    因此支出醫療費新臺幣（下同）5,265元及受有3個月無法工
    作之薪資損害23萬7,522元、慰撫金8萬元。故被上訴人茲依
    侵權行為法律關係，請求上訴人給付醫療費5,265元、不能
    工作之薪資損害23萬7,522元、慰撫金8萬元，合計32萬2,78
    7元，及自起訴狀繕本送達翌日即110年2月24日起至清償日
    止，按週年利率百分之5計算之利息等語（按：逾上開金額
    本息部分，業經原審判決被上訴人敗訴確定，不予贅述）。
二、上訴人未於言詞辯論期日到場，而其於本院準備程序及所提
    之民事上訴理由狀抗辯：
　㈠被上訴人之職業為聯結車駕駛，每月薪資將因出車趟數、路
    途遠近、貨物種類、社會景氣、個人出勤狀況、車輛維修與
    否等因素影響而有高低，因此，如以本件事故發生前4個月
    之平均薪資7萬9,174元為計算基礎，並無法真實反映被上訴
    人之正確薪資損害金額，而有使被上訴人超額受償之可能，
    且依被上訴人之109年度稅務電子閘門財產所得調件明細表
    、88年至104年之勞保投保資料所示，被上訴人於109年並無
    任何所得，且於88年至104年之勞保投保薪資亦均未達2萬元
    ，故被上訴人因本件事故所受之每月薪資損害應未達7萬9,1
    74元。
  ㈡上訴人是因突遇被上訴人之不義行為，一時憤激難忍，才為
    傷害行為，且事後已積極表達和解意願，犯後態度甚佳，而
    被上訴人所受之前揭傷害尚屬輕微，另考量上訴人之教育程
    度、每月薪資、名下財產及家庭扶養等情狀，被上訴人請求
    上訴人賠償慰撫金8萬元，實屬過高。
　㈢被上訴人於本件事故發生前有出言挑釁及作勢欲歐擊陳煒穎
    ，上訴人才基於迴護陳煒穎之意圖，先行出手毆打被上訴人
    ，故被上訴人之挑釁言行同為本件事故發生之原因，依民法
    第217條之規定，被上訴人至少應負擔百分之50之與有過失
    責任。
三、原審判決上訴人應給付被上訴人32萬2,787元，及自110年2
    月24日起至清償日止，按週年利率百分之5計算之利息，並
    依職權宣告假執行及免為假執行。上訴人對其不利部分，提
    起上訴，並聲明：㈠原判決不利於上訴人部分廢棄；㈡上開廢
    棄部分，被上訴人於原審之訴及假執行之聲請均駁回。被上
    訴人則聲明：上訴駁回。
四、兩造不爭執之事實（見本院卷第150頁）：
　㈠上訴人於109年5月20日夜間接到陳煒穎電話，受邀去旺佶公
    司停車場，上訴人應允前往，並於旺佶公司停車場見陳煒穎
    、被上訴人及雇主王仁昌、張哲億就被上訴人停車妨害陳煒
    穎出入之事進行協商時，因見陳煒穎與被上訴人於協商過程
    中起口角爭執，即於同日晚上11時41分許，持長條木板毆打
    被上訴人，導致被上訴人受有前揭傷害。
　㈡上訴人所為上開傷害行為，業經本院刑事庭以110年度簡字第
    751號判決判處有期徒刑3月確定。
　㈢上訴人同意賠償醫療費5,265元給被上訴人。　
五、兩造之爭點（見本院卷第150頁）：
　㈠被上訴人依侵權行為法律關係，請求上訴人賠償不能工作之
    薪資損害23萬7,522元、慰撫金8萬元，有無理由？
　㈡被上訴人就其所受之前揭傷害，是否與有過失？若有，則兩
    造之過失比例為何？
六、得心證之理由：　　
　㈠被上訴人依侵權行為法律關係,請求上訴人賠償不能工作之薪
    資損害23萬7,522元、慰撫金8萬元，有無理由？
　⒈按因故意或過失，不法侵害他人之權利者，負損害賠償責任
    ；又不法侵害他人之身體或健康者，對於被害人因此喪失或
    減少勞動能力或增加生活上之需要時，應負損害賠償責任，
    且被害人雖非財產上之損害，亦得請求賠償相當之金額，民
    法第184條第1項前段、第193條第1項、第195條第1項前段分
    別定有明文。上訴人於上開時、地，持長條木板毆打被上訴
    人，導致被上訴人之身體受有前揭傷害，業如前述，則依前
    揭規定，被上訴人主張上訴人應負故意侵權行為損害賠償責
    任，核屬有據。
  ⒉按負損害賠償責任者，除法律另有規定或契約另有訂定外，
    應回復他方損害發生前之原狀，第1項情形，債權人得請求
    支付回復原狀所必要之費用，以代回復原狀；又損害賠償，
    除法律另有規定或契約另有訂定外，應以填補債權人所受損
    害及所失利益為限，民法第213條第1項、第3項、第216條第
    1項分別定有明文。經查：
　⑴不能工作之薪資損害：
  ①被上訴人因本件事故所受之前揭傷害，導致其有腦震盪後症
    候群及眩暈，需於109年5月20日休養至109年8月28日一節，
    有彰化基督教醫療財團法人鹿港基督教醫院診斷書在卷可稽
    （見本院卷第29頁），且兩造亦不爭執被上訴人於本件事故
    發生前是從事駕駛車輛載運貨物之工作（見原審卷第82頁；
    本院卷第27頁），足認被上訴人因本件事故，導致其須休養
    至少3個月，無法從事駕駛車輛載運貨物之工作，故被上訴
    人主張：其因本件事故無法工作3個月，所以其請求上訴人
    賠償3個月之不能工作薪資損害等語（見110簡附民33卷第7
    頁；原審卷第82頁），應屬有據。
　②依被上訴人所提出蓋有旺佶公司印文之109年1月至4月薪資表
    所載（見原審卷第125至132頁），被上訴人於109年1月至4
    月之平均月薪資為7萬9,174元【即：（7萬5,600元＋7萬5,10
    0元＋8萬8,000元＋7萬7,995元）÷4個月＝7萬9,174元，小數點
    以下四捨五入】，因109年1月至4月之薪資給付於本件事故
    發生前，且期間亦已長達4個月之久，並屬被上訴人完整工
    作之月份，故以被上訴人之109年1月至4月平均月薪資7萬9,
    174元作為其於本件事故發生後所受3個月不能工作之薪資損
    害計算基礎，應屬適當。因此，以被上訴人之109年1月至4
    月平均月薪資7萬9,174元計算後，被上訴人因本件事故所致
    3個月不能從事駕駛車輛載運貨物工作之薪資損害應為23萬7
    ,522元【即：7萬9,174元×3個月＝23萬7,522元】，上訴人辯
    稱：以被上訴人之109年1月至4月平均月薪資7萬9,174元作
    為計算不能工作薪資損害之基準，並非適當等語（見本院卷
    第27頁），不足採信。
  ③上訴人雖另辯稱：被上訴人於109年並無任何所得，且於88年
    至104年之勞保投保薪資亦均未達2萬元，故被上訴人之每月
    薪資損害應未達7萬9,174元等語（見本院卷第27、28頁），
    並提出被上訴人之109年度稅務電子閘門財產所得調件明細
    表、88年至104年之勞保投保資料為證（見本院卷第47至59
    頁），且經本院依上訴人之聲請函詢勞動部勞工保險局後（
    見本院卷第29、30頁），亦未見被上訴人於108年、109年有
    勞保投保紀錄，有勞動部勞工保險局111年3月10日保費資字
    第11160050300號函附卷可參（見本院卷第103頁），然證人
    王仁昌已證稱：其為旺佶公司之實際負責人，而被上訴人則
    為旺佶公司之司機；另被上訴人所提出蓋有旺佶公司印文之
    109年1月至4月薪資表是其請會計製作的等語（見本院卷第1
    44至146頁），可見被上訴人確有受僱於旺佶公司從事駕駛
    車輛之工作，並於109年1月至4月自旺佶公司領取7萬5,100
    元至8萬8,000元之不等薪資，故尚難僅因被上訴人、旺佶公
    司未如實申報被上訴人於109年之薪資所得，及被上訴人未
    投保108年、109年之勞保，即遽認被上訴人於109年1月至4
    月無自旺佶公司領取薪資；另上訴人所提出被上訴人於88年
    至104年之勞保投保資料，因與本件事故之發生已相距至少5
    年，實屬久遠，顯不宜作為被上訴人3個月不能工作薪資損
    害之計算基礎，故上訴人上開所辯，並非可採。
　⑵慰撫金：
    按關於非財產上損害賠償即慰撫金之核給，實務上咸認應斟
    酌實際加害情形、所生影響、請求人精神上痛苦程度、雙方
    身分、地位、經濟狀況等一切情形核定。本院審酌上訴人僅
    因被上訴人與陳煒穎發生口角爭執，即率爾持長條木板毆打
    被上訴人，導致被上訴人受有前揭傷害，足見其漠視法紀與
    輕忽他人身體權益之心態；又被上訴人突然遭逢本件事故而
    受有前揭傷害，並因此須休養3個月，無疑對被上訴人是種
    折磨，且於事後回想起本件事故，仍可能心有餘悸，堪認被
    上訴人於精神上受有相當之痛苦；另被上訴人於109年1月至
    4月之平均月薪資為7萬9,174元，而上訴人之每月薪資則約
    為2萬3,000元（見本院卷第59頁），且依稅務電子閘門財產
    所得調件明細表所示（見原審卷第頁），被上訴人於109年
    之財產有211萬8,319元，而上訴人於109年之財產則為汽車2
    部，暨兩造之學歷、家庭狀況等一切情狀，認被上訴人對上
    訴人請求慰撫金8萬元，核屬適當。
　⑶綜上，被上訴人因本件事故所受之損害金額合計為32萬2,787
    元【即：醫療費5,265元＋不能工作之薪資損害23萬7,522元＋
    慰撫金8萬元＝32萬2,787元】。　　
　㈡被上訴人就其所受之前揭傷害，是否與有過失？若有，則兩
    造之過失比例為何？
  ⒈按損害之發生或擴大，被害人與有過失者，法院得減輕賠償
    金額，或免除之，民法第217條第1項定有明文。而所謂被害
    人與有過失，須其行為與加害人之行為，為損害之共同原因
    ，而其過失行為並助成損害之發生或擴大者，始屬相當（最
    高法院109年度台上字第3173號判決意旨參照）。
　⒉上訴人固辯稱：本件事故之發生是因被上訴人有以言語及動
    作挑釁所致，所以被上訴人與有過失等語（見本院卷第24至
    26頁），然上訴人已自承：在其傷害被上訴人前，被上訴人
    並無對其有口角爭執及推擠行為，其是因被上訴人對陳煒穎
    有挑釁動作，才傷害被上訴人等語（見本院卷第139、140頁
    ），可見本件事故發生當日，被上訴人對上訴人並無為任何
    言語及動作上之挑釁舉動，且上訴人所為之傷害行為實僅是
    為其友人陳煒穎出氣而已。因此，被上訴人既無對上訴人為
    挑釁舉動而誘發上訴人對其攻擊，且被上訴人縱有對陳煒穎
    有挑釁行為，亦與在旁觀看之上訴人無關，故應認被上訴人
    所受之前揭傷害，單純是因上訴人對被上訴人毆打所致，被
    上訴人並無使其所受前揭傷害發生之原因或使之擴大的行為
    。從而，上訴人上開所辯，顯屬無據。。
七、綜上所述，被上訴人依侵權行為法律關係，請求上訴人給付
    32萬2,787元，及自起訴狀繕本送達翌日即110年2月24日（
    見110簡附民33卷第49頁）起至清償日止，按週年利率百分
    之5計算之利息，為有理由，應予准許。從而，原審在此範
    圍內，判命上訴人給付，並依職權宣告假執行及免為假執行
    ，於法並無違誤。上訴人指摘原審判決不當，求予廢棄改判
    ，為無理由，應駁回其上訴。
八、本件事證已臻明確，兩造其餘攻擊防禦方法及證據，核與判
    決結果不生影響，爰不一一論列，併此敘明。
九、據上論結，本件上訴為無理由，依民事訴訟法第463條、第3
    85條第1項前段、第436條之1第3項、第449條第1項、第78條
    ，判決如主文。
中　　華　　民　　國　　111 　年　　6 　　月　　27　　日
                  民事第四庭  審判長法　官　陳瑞水
                                    法  官  徐沛然
                                    法  官  許嘉仁
以上正本係照原本作成。
本判決不得上訴。
中　　華　　民　　國　　111 　年　　6 　　月　　27　　日
                                    書記官　曾靖雯